【裁判字號】    97,交聲,2748
【裁判日期】    971031
【裁判案由】    違反道路交通管理處罰條例聲明異議
【裁判全文】
臺灣臺北地方法院交通事件裁定        97年度交聲字第2748號
原處分機關  交通部公路總局臺北區監理所板橋監理站
受 處分人   甲○○
上列受處分人因違反道路交通管理處罰條例案件，對於交通部公
路總局臺北區監理所板橋監理站97年9月16日之處分（原處分：
板監裁字裁41-C00000000號），聲明異議，本院裁定如下
    主  文
原處分撤銷。
甲○○不罰。
    理  由
一、原處分意旨以：受處分人甲○○於民國96年8月26日15時40
    分許，騎乘已註銷之車牌號碼IRY-758號機車在臺北縣新店
    市○○路，經執勤員警當場逕行舉發，原處分機關乃依道路
    交通管理處罰條例第12條第1項第8款規定，裁處罰鍰新台幣
    10800元，有原處分機關上開違反道路交通管理事件裁決書
    在卷可稽。
二、異議意旨略以：受處分人所有車牌號碼IRY-758號機車雖經
    註銷，但伊不記得96年8月間有被警察取締，怎麼過了一年
    多在今年（97年）9月才受到裁決書要罰款，無憑無據怎麼
    處罰等語。
三、經查：
  (一)證人即警員乙○○有到庭證稱：受處分人甲○○確實於民國
    96年8月26日15時40分許，有騎乘已註銷之車牌號碼IRY-758
    號機車在臺北縣新店市○○路，經證人當場攔停逕行舉發，
    其並當場交付舉發單予受處分人等語（見本院卷97年10月30
    日調查筆錄）；然卷附之台北縣政府警察局舉發違反道路交
    通理事件通知單則未有收受通知者之簽章（見本院卷第7頁
    ），而本件事隔已近一年，證人即警員乙○○之記憶是否有
    誤，即非無疑。
  (二)又依證人即警員乙○○向本院所證：「我記得好像是我當場
    忘記叫他簽名就直接交給他，後來回去派出所發現跑去他家
    ，他家剛好在派出所後面，他媽媽在家，他媽媽說異議人沒
    有住在這裡，我只好回去，還是把這張送回監理站，但是我
    非常確定我當場有交給他。」、「（為什麼你會忘了叫他簽
    名？）這是我的疏失，我忘了叫他簽收，可是我就是真的有
    交給他，而且我事後也有請他母親轉告他。」、「（你在將
    本件送裁決所以前，有沒有就異議人沒有簽名這件事情作什
    麼書面上的處理？）沒有，因為這也不是拒簽拒收，所以我
    也沒有在舉發單上面註記。」等語（見本院卷第15頁背面、
    第16頁）；依證人舉發員警所證其認為舉發單已合法交付與
    受處分人。惟依道路交通管理事件統一裁罰標準及處理細則
    第11條第1項第1款規定：當場舉發者，應將通知聯交付該駕
    駛人或行為人簽名或蓋章收受之；拒絕簽章者，仍應將通知
    聯交付該駕駛人或行為人收受，並記明其事由及交付之時間
    ；拒絕收受者，應告知其應到案時間及處所，並記明事由與
    告知事項，視為已收受。是即使證人即警員乙○○上開所證
    為真，惟本件當場舉發之情形，並非拒絕簽章或拒絕收受，
    乃舉發員警因自己疏忽未依規定要求受處分人在通知聯上簽
    名或蓋章表示已經收受之意，則依上開說明，本件通知聯之
    送達即非適法。況舉發員警乙○○事後亦未在其上註記本件
    實際情形，亦未為任何補行送達行為，即難認員警就該部分
    事實已盡舉證責任，其事後又逕自將本件送監理機關處罰，
    監理機關於事隔一年後再為本件處分，而受處分人自始又均
    否認有本件之當場舉發，基於信賴程序之保護原則，認為本
    件通知聯之交付有重大瑕疵，縱然受處分人確實有本件違規
    ，惟舉發員警仍應依規定為通知聯之送達，否則前述道路交
    通管理事件統一裁罰標準及處理細則關於當場舉發應交付通
    知聯之規定豈非具文？本件不能僅憑舉發警員之證言而逕對
    受處分人為本件違規之處罰。
四、綜上所述，本件舉發單位即台北縣政府警察局新店分局對受
    處分人之上開違規事實，未依規定送達舉發單，受處分人辯
    稱沒有本件舉發、未收到罰單一節，尚非無稽。原處分機關
    疏未詳察本件舉發程序有上開瑕疵，於97年9 月16日仍以受
    處分人有本件違規事實及未到案為由，依道路交通管理處罰
    條例第12條第1項第8款規定，裁處罰鍰新台幣10800元，即
    有未合。從而，本件受處分人之異議為有理由，自應由本院
    將原處分機關上開處分撤銷，改諭知受處分人不罰，以資適
    法。
據上論斷，依道路交通案件處理辦法第20條前段，裁定如主文。
中    華    民    國    97    年    10    月    31    日
                              交通法庭法  官  孫惠琳
以上正本證明與原本無異
如不服本裁定應於送達後5日內向本院提出抗告狀
                                      書記官  郭錦賢
中    華    民    國    97    年    11    月    3     日


司法院資訊處製作；財團法人民間司法改革基金會備份。
